【裁判字號】    97,聲,3544
【裁判日期】    971120
【裁判案由】    聲明異議
【裁判全文】
臺灣板橋地方法院刑事裁定              97年度聲字第3544號
聲明異議人
即  被  告  甲○○
上列聲明異議人因違反銀行法案件，以檢察官執行之指揮不當，
聲明異議，本院裁定如下：
    主  文
異議駁回。
    事  實
一、本件聲明意旨略以：按刑事訴訟法第484 條規定：「受刑人
    或其法定代理人或配偶以檢察官執行之指揮為不當者，得向
    諭知該裁判之法院聲明異議。」。查聲明異議人因涉嫌違反
    銀行法案件為本院判決確定。按本院97年度重訴字第1 號判
    決主文示，扣押之新臺幣（下同）500 萬元未諭知沒收，且
    依扣押物清單所載，上開500 萬元為聲明人所有，惟聲明異
    議人向臺灣板橋地方法院檢察署聲請發還，然該署以須向相
    關利害關係人查詢，而不予發還。臺灣板橋地方法院檢察署
    之執行指揮是有不當，因此向本院聲明異議，請求將上開扣
    押之500 萬元發還聲明人，以維權益云云。
二、按受刑人或其法定代理人或配偶，以檢察官執行之指揮為不
    當者，得向諭知該裁判之法院聲明異議；又法院應就疑義或
    異議之聲明裁定之，刑事訴訟法第484 條、486 條分別定有
    明文。
三、經查：本件聲明異議人甲○○因共同違反非銀行不得辦理國
    內外匯兌業務之規定而違反銀行法案件，經本院以97年度重
    訴字第1 號判決判處有期徒刑2 年，緩刑5 年，並應向公庫
    支付40萬元確定；嗣異議人具狀向臺灣板橋地方法院檢察署
    聲請發還扣押之現金500 萬餘元，經該署於97年8 月8 日以
    板檢慎癸97執緩71字第87246 號函覆俟該署通知本案關係人
    是否對扣案現金主張權利後再行核辦等情，有上開判決書、
    上開書函各1 件附卷可參。復依刑事訴訟法第142 條第2 項
    規定「扣押物因所有人、持有人、或保管人之請求得命保管
    之責，暫行發還。」，又同法第475 條第1 項規定「扣押物
    之應受發還人所在不明或因其他事項不能發還者，檢察官應
    公告之。」。然本案有扣押物500 萬餘元，經本院依職權函
    詢臺灣板橋地方法院檢察署，嗣該署回函陳稱：「查本署97
    年度執緩字第71號銀行法案件，聲請人甲○○於貴院97年度
    重訴1 號卷第47頁自承『扣案的530 萬餘元，有20萬元是王
    紅弟的，220 萬元是買賣電話卡的錢，150 萬元是我哥哥林
    從龍在96年4 月初在台中買房子的頭期款，另外還有12萬元
    是我家裡抽屜內的現金，是家裡日常要用的現金，剩下的部
    分是我幫人從事地下通匯業務，由客人寄放在我這邊準備要
    匯但還沒匯出的錢... 』等語，當難認扣案之金錢均屬聲請
    人甲○○所有，則聲請人既非扣案物之權利人，其聲請發還
    自非適法。」等語明確，是檢察官是否要暫行發還，自有審
    酌之權，況不能證明扣押物之所有人或保管人係聲明異議人
    ，如要暫行發還，並非即應發還聲明異議人。是本件檢察官
    依刑事訴訟法第475條第1項之規定，俟通知本案關係人是否
    對扣案現金主張權利後再行核辦依法並無不合，聲明異議人
    聲明異議，指摘檢察官之執行指揮不當云云，即屬無據，為
    無理由，應予駁回。
據上論斷，應依刑事訴訟法第486 條，裁定如主文。
中    華    民    國    97    年    11    月    20    日
                  刑事第十七庭    法  官  許必奇
以上正本證明與原本無異
如不服本裁定應於送達後5 日內向本院提出抗告狀
                                  書記官  金和國
中    華    民    國    97    年    11    月    20    日


司法院資訊處製作；財團法人民間司法改革基金會備份。
